【裁判字號】    90,中簡上,107
【裁判日期】    900619
【裁判案由】    妨害兵役
【裁判全文】
臺灣臺中地方法院刑事判決                        九十年度中簡上字第一０七號
    上  訴  人  乙○○
    即  被  告
右上訴人因妨害兵役案件，不服本院臺中簡易庭九十年度中簡字第五一二號中華民國
九十年三月二十一日第一審簡易判決（聲請書案號：臺灣臺中地方法院檢察署九十年
度偵字第三四五０號），提起上訴，本院管轄之第二審合議庭依通常程序為第一審判
決如左：
    主  文
原判決撤銷。
乙○○無罪。
    理  由
一、聲請簡易判決處刑意旨略以：被告乙○○係後備軍人，原住臺中縣大肚鄉○○村
    ○○路○段五六０之六號。其於民國八十九年十一月十日起遷出上開處所無故不
    依規定申報，致使臺中縣團管區司令部所發指定應於八十九年十一月二十七日前
    往臺中縣太平市○○路一００一號光隆營區報到之教育召集令無法送達。因認被
    告涉犯妨害兵役治罪條例第十一條第一項第三款、第三項之罪，應依同條例第七
    條第二項科刑。
二、按犯罪事實應依證據認定之，無證據不得推定其犯罪事實；不能證明被告犯罪者
    ，應諭知無罪之判決，刑事訴訟法第一百五十四條、第三百零一條第一項分別定
    有明文。又檢察官依刑事訴訟法簡易訴訟程序聲請簡易判決處刑之案件，如法院
    於審理後，認應為無罪、免訴、不受理或管轄錯誤判決之諭知者，應適用通常訴
    訟程序審判之，為刑事訴訟法第四百五十二條所明定；再對於簡易判決之上訴，
    準用刑事訴訟法第三編第一章及第二章之規定，管轄第二審之地方法院合議庭受
    理簡易判決上訴案件，應依通常程序審理，其認案件有應依通常訴訟程序審判誤
    依簡易判決處刑之情形者，原審所行訴訟程序因有重大瑕疵，自應撤銷原判決，
    逕依通常訴訟程序為第一審判決（法院辦理刑事訴訟簡易程序案件應行注意事項
    第十四條意旨參照），並準用刑事訴訟法第三百六十九條第二項規定，合先敘明
    。
三、公訴人認上訴人即被告乙○○（下稱被告）涉犯右開罪嫌，無非以被告對於居住
    處所遷移不報致使教育召集令無法送達之事實，已於警訊中坦承不諱，並有教育
    召集令、召集令回執、遷出未報移送法辦年籍表、管區及役戶政單位對召集令無
    法送達處理情形意見表各一件可憑為其論據。訊據被告堅決否認有何右揭違反兵
    役法犯行，辯稱：伊於八十九年十一月十日遷出臺中縣大肚鄉○○村○○路○段
    五六０之六號時，在臺北縣新莊市有辦理戶籍遷入等語。
四、經查：
（一）被告於八十九年十一月十日將戶籍由臺中縣大肚鄉○○村○○路○段五六０之
      六號遷移至臺北縣新莊市○○路八五巷十二號四樓，臺北縣新莊市戶政事務所
      並於當日向臺中縣大肚鄉戶政事務所通報，而被告之兵籍資料亦隨戶籍資料自
      動通報異動等情，業據臺中縣大肚鄉戶政事務戶籍員甲○○及臺中縣大肚鄉公
      所兵役課課員王玉蓉證述明確（見本院九十年五月十一日訊問筆錄），並有被
      告之戶籍謄本及臺中縣大肚鄉後備軍人異動遷出通報（移資）單、戶政事務所
      對兵役課遷出通報表等資料附卷可稽。從而被告遷移住居所時，已依規定為申
      報至明。
（二）本件教育召集令，係於八十九年十一月二十一日（按在被告申報遷移戶籍之後
      ）由臺中縣警察局烏日分局追分派出所警員丙○○對被告原臺中縣大肚鄉之戶
      籍地為送達，此有臺中縣團管區司令部妨害兵役案件移送報告書及該教育召集
      令附於偵查卷可稽。丙○○警員按被告遷移前之戶籍地址無法送達教育召集令
      予被告後，就被告有否申報戶籍遷出一事，曾向證人甲○○、王玉蓉查證，甲
      ○○、王玉蓉均蓋職章表示被告並未為戶籍遷出之申報，此有臺中縣團管區司
      令列管後備軍人遷出未報移送法辦年籍表足參。丙○○警員因而誤認被告未申
      報戶籍遷出，故未再對被告之臺北縣新莊市○○路八五巷十二號四樓戶籍地為
      送達。由此可知，該教育召集令無法送達於被告，實因「申報戶籍遷出」之查
      證工作錯誤所致。
（三）綜上所述，本件公訴人所舉證據，尚無法證明被告有居住處所遷移無故不依規
      定申報致使教育召集令無法送達之犯行，本院復查無證據證明被告涉犯該罪，
      不能證明被告犯罪，應諭知無罪之判決。
五、原審不察，予以論罪科刑，核有未當。上訴意旨指摘原判決不當，為有理由，原
    判決無可維持，且因原審有將應依通常程序審判而誤依簡易判決處刑程序判決之
    重大瑕疵，自應由本院將原判決撤銷，並改依第一審通常程序審判，而為無罪之
    諭知。
據上論斷，應依刑事訴訟法第四百五十二條、第四百五十五條之一第一項、第三項、
第三百六十九條第一項前段、第二項、第三百六十四條、第三百零一條第一項，判決
如主文。
中      華      民      國      九十      年      六      月    十九日
                                        審判長法  官  黃  文  進
                                              法  官  柯  崑  輝
                                              法  官  游  文  科
右正本證明與原本無異。
如不服本判決，應於送達後十日內向本院提出上訴狀（須附繕本），上訴於臺灣高等
法院臺中分院。
                                              書記官
中      華      民      國      九十      年      六      月    十九    日


司法院資訊處製作；財團法人民間司法改革基金會備份。
